最　高　行　政　法　院　裁　定
　　　　　　　　　　　　　　　　　　 96年度裁字第01142號
上　訴　人　甲○○○
被 上訴 人　臺北市政府
代　表　人　乙○○
參　加　人　丙○○
上列當事人間因違章建築事件，上訴人對於中華民國94年11月8
日臺北高等行政法院93年度訴更一字第188號判決提起上訴，本
院裁定如下：
    主  文
上訴駁回。
上訴審訴訟費用由上訴人負擔。
    理  由
一、按對於高等行政法院判決上訴，非以其違背法令為理由，不
    得為之，行政訴訟法第242條定有明文。是對於高等行政法
    院判決上訴，若未具體說明原判決違背何項法令、不適用或
    如何適用不當之具體情事，即非主張原判決違背法令以為上
    訴理由，其上訴不應准許。
二、本件上訴人於民國（下同）90年11月26日向被上訴人檢舉訴
    外人沈書賢（已於92年3月20日死亡，參加人丙○○為其唯
    一繼承人）所有坐落於臺北市○○區○○路150號1樓，係於
    89年4月間未經申請許可擅自拆除重建之違章建築，案經被
    上訴人以90年12月25日府工二字第09018656900號函覆：「
    本案將原有老舊房屋拆除而保留右側與148號鄰房共同壁，
    左側與152號鄰房壁體係依原規模縮小復建，且違建為磚造
    非永久性材料尚符該原則之精神，惟該違建屋頂高度已逾修
    繕規定，本府工務局建築管理處已查報其超高部分並依規定
    續處。另本案違建之處理尚不構成建築法第95條移送法辦之
    要件」。上訴人不服，提起訴願，遭決定不受理，遂提起行
    政訴訟，經臺北高等行政法院以91年度訴字第2915號裁定駁
    回後，復提起抗告，經本院以93年度裁字第725號裁定廢棄
    原裁定，發回原審法院，另為審理。原審更為審理後判決駁
    回上訴人之訴，其理由略以：（一）被上訴人90年12月25日
    府工二字第9018656900號函覆，實已就具體事件，實質認定
    本案情形不構成即報即拆新違章建築，且經通知上訴人後，
    已對外發生確認非違章建築之效力，自屬行政處分。（二）
    參照司法院釋字第469號解釋，係採保護規範說為其理論基
    礎，查建築法規實施建築管理，以維護公共安全、公共衛生
    ，故亦有保護近鄰居民之居住環境之作用，其因而所享之利
    益，自應受法律之保護。上訴人於訴訟中一再主張：其為與
    系爭違建相鄰之152號房屋之屋主，系爭違建占用上訴人所
    有台北市○○段○○段353地號法定空地所預留之防火巷及
    排水溝，嚴重影響上訴人之居家及公共設施之安全等語。是
    上開處分雖係就參加人所有之系爭違建而為認定，上訴人應
    非該處分之相對人，惟被上訴人此一處分確認系爭違建非屬
    新違建，即宣示系爭違建暫緩拆除，將致上訴人所主張之防
    火巷及排水溝無法發揮預定之效用，自於其法律上之利益有
    所損害，故上訴人應屬系爭處分之利害關係人，而得提起本
    件訴訟。（三）經查，系爭違建前經原所有權人沈書賢於89
    年6月30日檢附相關資料及舊有照片，向被上訴人陳情請求
    恢復壹層建物，被上訴人所轄工務局乃派員勘查，現場仍留
    有既存磚造壁體及後方鐵捲門，經被上訴人認定係屬既存違
    建之修繕，符合前揭「違建查報作業原則」之四之規定，
    而以89年7月12日北市工建字第8931750300號書函核准沈書
    賢於原範圍內以磚造、鐵架、鐵皮等非永久性材質（不得使
    用鋼筋混凝土等構造）作壹層式修建，此有被上訴人89年7
    月間內部簽呈、系爭違建原形及拆除後之照片，及被上訴人
    89年7月12日北市工建字第8931750300號書函附卷可憑，上
    訴人對於系爭建物原址本來即有違建一節也不爭執，堪認系
    爭建物原為83年12月31日以前之既存違建。又系爭違建經被
    上訴人以前開公函核准修繕後，乃以Ｃ型鋼建造，此有被上
    訴人於94年8月8日履勘現場拍攝系爭建物之結構建材照片可
    憑，足信其非以永久性建材修繕。上訴人雖提出系爭違建興
    建中之照片，主張該建材為鋼骨云云，惟其並未能說明系爭
    照片拍攝時間。參以系爭建物經人檢舉多次，曾於88年4月
    間因未依規定擅自以鋼骨搭建並加高，經被上訴人所轄工務
    局以88年4月28日北市工建字第8833376600號函查報，並於
    同年5月6日拆除結案，而核對上訴人提供佐證系爭違建建材
    為鋼骨之照片顯示日期為「99 4 25」，該照片應係在沈書
    賢88年4月間以鋼骨興建時所拍攝，尚不得作為證明嗣後沈
    書賢獲被上訴人許可依原規模修繕時所用建材之證據。再者
    ，系爭建物修繕前，其與上訴人房屋相鄰之一面，呈現樑柱
    凸出於牆面之不平整狀，惟經修繕後，牆面已外拓與樑柱齊
    平，因而有面積增加之情事，固可認定。惟經被上訴人實地
    測量，該增加之面積約2.59平方公尺。上訴人另主張系爭違
    建占用法定空地上之防火巷及排水溝云云，惟上訴人始終未
    舉證證明防火巷及排水溝坐落於其152號房屋與系爭違建之
    棟距間，復經被上訴人提出上訴人所有西藏路152建物之使
    用執照，顯示西藏路152號與150號土地間並無所謂法定空地
    之存在，而公共排水溝之位置是在152號1樓前，防火間隔是
    在152號1樓後，是上訴人主張系爭違建占用防火巷及排水溝
    ，危及其居住安全云云，亦不足採。綜上系爭違建係以非永
    久性之Ｃ型鋼材料依原規模復建，雖面積有所增加，惟在3
    平方公尺以內，屬上開取締違建措施所規定四．(四)點允許之
    範圍內，且不致危及公安，則依前開各條款規定，被上訴人
    據以認定系爭建物非屬新違建，尚無違誤。（四）至系爭違
    建有無占用上訴人所有土地，則事涉無權占有之私法糾葛，
    應由上訴人自行循民事訴訟之程序主張其權利等語。
三、上訴意旨略以：系爭違建之新舊建物既經滅失，即無所謂得
    依「原範圍內以磚造、鐵架、鐵皮等非永久性材料作一層式
    修建」之事實根據，故被上訴人違法發照事證明確，而原審
    判決尚不備理由且判決理由矛盾，違背建築法與臺北市違章
    建築管理辦法之規定等語。本院查：原判決業已敘明被上訴
    人准予參加人依原規模復建之事實及法律依據，即92年11月
    26日修正前「臺北市政府當前取締違建措施」（92年11月26
    日臺北市政府(92)北市工建字第09254385401號函修正為「
    臺北市違章建築處理要點」）「貳、違建查報作業原則」「
    四、違建查報作業原則」之(一)(二)(四)等規定，並無不備理由
    或理由矛盾之違法，上訴意旨並未指明原判決究竟如何違背
    建築法或臺北市違章建築處理要點，僅泛言原判決不備理由
    或理由矛盾，無非對於原審取捨証據、認定事實之職權行使
    任意指摘，核非具體表明原判決如何違背法令，依首開規定
    及說明，本件上訴為不合法，應予駁回。
四、依行政訴訟法第249條第1項前段、第104條、民事訴訟法第
    95條、第78條，裁定如主文。
中　　華　　民　　國　　96　　年　　5　　 月　　24　　日
                  第一庭審判長法  官　高　啟　燦
                              法  官  黃　璽　君
                              法  官　廖　宏　明
                              法  官　楊　惠　欽
                              法  官　林　樹　埔
以  上  正  本  證  明  與  原  本  無  異
中　　華　　民　　國　　96　　年　　5　　 月　　24　　日
　　　　　　　　　　　　　　　書記官　吳　玫　瑩
